【裁判字號】    94,訴,2154
【裁判日期】    950713
【裁判案由】    商標異議
【裁判全文】
臺北高等行政法院判決
                                      94年度訴字第2154號
                              .
原      告  美商‧熱流弧有限公司（THERMAL ARC,INC）
代  表  人  甲○○○○Dav.
訴訟代理人  易定芳律師
被      告  經濟部智慧財產局
代  表  人  蔡練生（局長）住同上
訴訟代理人  丙○○
參  加  人  乙○○○○○○○○.
訴訟代理人  蔡慶文律師
上列當事人間因商標異議事件，原告不服經濟部中華民國94年5
月11日經訴字第09406127510 號訴願決定，提起行政訴訟，經本
院命參加人獨立參加訴訟，本院判決如下：
    主  文
原告之訴駁回。
訴訟費用由原告負擔。
    事  實
一、事實概要：
    參加人於民國91年6 月25日以「POWER MASTER」商標（下稱
    系爭商標），指定使用於當時商標法施行細則第49條所定商
    品及服務分類表第9 類之汽車點煙器、電子助光器、... 、
    穩壓器、繼電器、交直流電壓轉換器、電源供應器、不斷電
    供電器、充電器、... 、發電機發電測試器等商品，向被告
    申請註冊，經其核准列為審定第0000000 號商標，嗣原告於
    91年10月25日以系爭商標有違當時商標法第37條第7 款之規
    定，對之提起異議。其後商標法於92年11月28日修正公布施
    行，被告爰依商標法第89條第1 項規定，逕予系爭商標註冊
    ，並經原告補充異議理由，主張系爭商標亦有違商標法第23
    條第1 項第12款之規定。案經被告審查，為異議不成立之處
    分。原告不服，乃向經濟部提起訴願，經遭訴願決定駁回，
    遂向本院提起行政訴訟。
二、兩造聲明：
  (一)原告聲明：
   1.訴願決定及原處分均撤銷。
   2.命被告就系爭商標為異議成立之處分。
   3.訴訟費用由被告負擔。
  (二)被告聲明：
   1.駁回原告之訴。
   2.訴訟費用由原告負擔。
  (三)參加人聲明：
   1.駁回原告之訴。
   2.訴訟費用由原告負擔。
三、兩造之爭點：系爭商標指定使用於當時商標法施行細則第49
    條所定商品及服務分類表第9 類之商品，有否相同或近似於
    他人著名之商標或標章，有致公眾混淆誤認之虞者，而構成
    修正前商標法第37條第7 款及商標法第23條第1 項第12款之
    違反？
  (一)原告主張之理由：
    1.系爭商標與原告之「POWER-MASTER」商標（下稱據爭商標
      ）圖樣構成近似：
      認定商標是否近似，應本著客觀事實就兩商標之整體圖樣
      ，依其具有普通知識之消費者，於購買時施以普通之注意
      ，異時異地就外觀、讀音、觀念等部分通體隔離觀察。本
      件系爭商標與據爭商標均有相同的外文「POWER 」及「
      MASTER」，究其外觀皆為平鋪直敘的英文字樣，外文拼字
      、排列順序盡皆相同，僅差別於兩個單字之間有無短破折
      號連接而已，故外觀、讀音、觀念殊無二致，系爭商標與
      據爭商標當屬近似商標，會使消費者誤以為有授權或加盟
      的關係。
    2.系爭商標之註冊有致公眾混淆誤認之虞：
      所謂「有致公眾混淆誤認之虞」，係指商品之相關消費者
      有誤認二商標為同一來源，或極有可能誤認二商標為同一
      來源之系列商品或其使用人間具存在關係企業、授權關係
      ，加盟關係或其他類似關係。而判斷有無「有致公眾混淆
      誤認之虞」則於被告所發佈之「混淆誤認審查基準」中所
      列甚詳。本件據爭商標已在原告使用下取得高度之識別性
      ；且系爭商標與據爭商標極度近似，復二者所指定之商品
      ，因其銷售渠道及陳列場所均為同一，屬類似商品；另原
      告之企業體龐大，未來極有多角化經營之可能，故依前開
      基準，系爭商標與據爭商標有致公眾混淆誤認之虞。
    3.據爭商標（原告於起訴狀誤載為系爭商標）為著名商標：
      所謂「著名之商標」，指有客觀證據足以證明該商標已廣
      為相關事業及消費者所普遍認知者。而其標準則應綜合該
      商標所用期間及地域範圍；所使用商品之範圍及其銷售量
      ；廣告、宣傳之方式、數量、期間及範圍；商標權人之企
      業規模及其多角化經營之情形等各種相關因素綜合認定之
      。本件據爭商標係原告所首創指定使用於國際分類第9 類
      之「於熔接產業使用上的電源供應器」商品，並於2000年
      10月在美國申請註冊獲准。由於原告企業體系龐大，旗下
      品牌眾多，並因其產品品質良好，故企業形象及信譽多深
      受好評。復據爭商標在原告大力推廣宣傳拓展下，除美國
      本土外，實已擴及至加拿大、義大利、墨西哥、新加坡、
      智利、英國、香港、哥斯大黎加、日本、秘魯、哥倫比亞
      、台灣等多個國家銷售。近年來，原告並進軍中國大陸市
      場，為使中國大陸消費者選購據爭商標產品，亦印製中文
      廣告宣傳資料，並在上海設點，與上海根舍貿易有限公司
      合作，經銷據爭商標產品。此外，原告於網路上架設其專
      屬網站www.thermadyne .com 介紹據爭商標之商品，便利
      消費者選購；並於網路上提供亞洲分公司之資料，讓亞洲
      各國均得享受原告所提供之優良產品與服務。綜上所述，
      據爭商標於消費者及同業中已享有極高之知名度及市場占
      有率，堪認已廣為相關公眾所熟知並已達著名商標之程度
      。又原告於系爭商標申請日前，就據爭商標指定使用的商
      品於89年5 月23日起進口國內市場銷售，交易金額為3萬
      到7 萬美金不等，有原告於本件準備程序所提5 張發票可
      稽，銷售資料到90年4 月16日，可知原告於進口時已使用
      POWER MASTER為商標使用的事實，足以證明據爭商標所表
      彰之商譽已廣為我國相關事業或消費者所普遍認知，已達
      著名商標之程度。綜上所述，系爭商標實有違修正前商標
      法第37條第7 款及商標法第23條第1 項第12款之規定。
  (二)被告主張之理由：
    1.修正前商標法第37條第7 款及商標法第23條第1 項第12款
      規定之意旨，係為保護著名之商標或標章所有人之權益而
      設，其適用應綜合考量著名商標或標章被認識知悉之程度
      、商品行銷領域及範圍、廣告期間及範圍等相關客觀因素
      以為斷。又所謂「有致相關公眾混淆誤認之虞」者，係指
      商標或標章有造成所申請註冊之商品或服務係由著名商標
      權人所參與、授權或贊助之印象，而使相關公眾對其所表
      彰之商品來源或產製主體發生混淆誤認之虞者而言；所謂
      「有減損著名商標或標章之識別性或信譽之虞」者，係指
      商標以不公平方式或不正利用著名商標之識別性，而有致
      減損著名商標之價值，或因利用著名商標信譽而有搭便車
      不勞而獲之情形者而言。
    2.系爭商標與據爭商標相較，二者外文均為「POWER MAST
      ER」，僅「- 」符號有無之差異，固屬構成近似之商標，
      被告不爭執。惟外文「POWER MASTER」為簡易之英文單字
      組合文字，非為原告所獨創，國內廠商以之為標章圖樣之
      一部分申准註冊者非僅1 、2 例而已，其中亦有早於據爭
      商標之使用時間者，如註冊第340982號「包友樂POWER
      MASTER」商標、第483932「豐佑POWER MASTER 及圖」商標
      、第609363號「豐佑POWER MASTER 及圖」商標即是，故「
      POWER MASTER」不具獨創性，識別性較弱，不會造成消費
      者混淆誤認。
    3.又原告於異議階段所檢附之證據資料，其中美國商標註冊
      證影本，並非據爭商標具體使用行銷資料；1999年至2002
      年間與各國交易之發票影本，雖標示有據爭商標名稱，且
      多數日期早於系爭商標申請註冊日，然其中行銷我國之單
      據僅有1 份，其餘皆為外國行銷資料；另網路下載之產品
      介紹資料，其日期晚於系爭商標申請註冊日；而「SUMMER
      1999」產品總目錄、廣告宣傳單及廣告產品介紹資料等外
      國廣告宣傳資料影本，其日期雖早於系爭商標申請註冊日
      ，然僅區區3 份，且其上除「POWER-MASTER」商標外，尚
      有「THE RMADYNE 」、「VICTOR」、「STOODY」等商標標
      示，尚難憑以知悉據爭商標實際行銷情形。至原告於訴願
      階段檢送之據爭商標商品於大陸地區宣傳資料，既非於我
      國宣傳行銷資料，亦無日期揭示。另原告公司簡介及亞洲
      各國所設分公司網頁資料，既無標示據爭商標，且日期皆
      晚於系爭商標申請註冊日。而據爭商標商品於2003年至20
      05年之銷售數據及進口我國發票資料，其日期皆晚於系爭
      商標申請註冊日。且原告復無據爭商標商品於我國報章雜
      誌廣告宣傳之相關資料，自不足以證明於系爭商標於91年
      6 月25日申請註冊當時，據爭商標所表彰之商譽已廣為我
      國相關事業或消費者所普遍認知，而達著名商標之程度。
    4.況參加人亦檢附有傳單、送貨單等證據資料，佐證其就系
      爭商標申請註冊前已有使用於汽車用電源供應器等商品事
      實，與據爭商標指定之熔接產業使用上的電源供應器商品
      ，二者之行銷管道及市場銷售對象尚非完全一致。從而參
      加人以系爭商標圖樣申請註冊，指定使用於前揭電源供應
      器、不斷電供電器、充電器等商品，衡酌一般客觀事證，
      應無使相關消費者對其所表彰之商品來源或產製主體發生
      混淆誤認之虞或有減損據爭商標信譽之虞，故系爭商標之
      註冊，自無修正前商標法第37條第7 款及商標法第23條第
      1 項第12款規定之適用。
    5.又系爭商標申請日應為91年6 月25日，被告於91年8 月1
      日出版之第29卷第15期商標公報所為系爭商標審定公告及
      被告商標註冊簿所登載系爭商標之申請日皆為90年1 月20
      ，均屬錯誤，業已依法更正並公告於94年6 月1 日出版之
      第32卷第11期商標公報，併予陳明。
  (三)參加人主張之理由：
    參加人就系爭商標與據爭商標近似不爭執，惟據爭商標係指
    定使用於商品國際分類第9 類之「於熔接產業使用上的電源
    供應器」商品，與系爭商標指定使用之商品相較，性質、產
    製者及行銷管道等皆有差異，消費群亦不相同，即使標示近
    似的商標，依一般社會通念及市場交易情形，仍不足使一般
    消費者誤認不同來源之間有所關聯。故二造所指定使用之商
    品並未存在類似之情形，相關消費者對二造所表彰之商品來
    源或產製主體亦不致發生混淆誤認。再者，原告所提出之證
    據除混雜有系爭商標申請日以後之發票，企圖魚目混珠外，
    其於本件準備程序所提之前3 張單據為89年10月份原告於美
    國申請據爭商標之前的裝船貨運單據，產品名稱雖標示POWE
    R MASTER，但僅為產品名稱而已，不能作為商標的使用；而
    原告提供之商品型錄，亦看不出確定之日期，沒有辦法證明
    係在系爭商標申請註冊之前已使用；原告所提訂貨單為系爭
    商標申請之後，且從金額無法認定達到著名的程度。況原告
    至今未能舉出具體事證證明其公司之資本額、年度總銷售金
    額、廣告費用、市場占有率等條件，有任何足以認定已廣為
    相關事業或消費者所普遍認知，而達於「著名」之客觀標準
    者。
    理  由
一、按「本法中華民國92年4月29日修正施行前，已提出異議，
    尚未異議審定之案件，以本法修正施行前及本法修正施行後
    之規定均為違法事由為限，始撤銷其註冊；其程序依修正後
    之規定辦理。」為現行商標法第90條所明定。本件係於92年
    11月28日商標法修正施行前，已依修正前商標法規定提出異
    議，尚未異議審定之案件，原告異議之修正前商標法第37條
    第7款業經修正為現行商標法第23條第1項第12款。再按商標
    圖樣「相同或近似於他人著名之商標或標章，有致公眾混淆
    誤認之虞者。」不得申請註冊；商標「相同或近似於他人著
    名商標或標章，有致相關公眾混淆誤認之虞，或有減損著名
    商標或標章之識別性或信譽之虞者。」不得註冊，復分別為
    修正前商標法第37條第7 款及現行商標法第23條第1 項第12
    本文所明定，而其適用應以相同或近似之他人商標或標章為
    著名商標或標章為前提要件。又所謂著名之商標或標章，係
    指有客觀證據足以認定該商標或標章已廣為相關事業或消費
    者所普遍認知者，修正前商標法施行細則第31條第1 項及現
    行商標法施行細則第16條亦定有明文。
二、經查，系爭商標係由外文「POWER MASTER」所組成，而據爭
    商標則由「POWER-MASTER」所組成，二者僅有「- 」符號有
    無之差異，應屬構成近似之商標，並為兩造所不爭執。原告
    於異議申請書雖載明據爭商標係原告所首創指定使用於國際
    分類第9 類之「於熔接產業使用上的電源供應器」商品，於
    1998年9 月在美國先使用「POWER-MASTER」商標於商品上，
    並於2000年10月在美國申請註冊獲准等情。惟查外文「
    POWER MASTER」為簡易英文單字之組合，國內廠商早自75年
    間起即陸續有以「POWER MASTER」之作為商標圖樣之一部分
    申准註冊者，例如註冊第340982號「包友樂POWER MASTER」
    商標、第483932號「豐佑POWER MASTER 及圖」商標、第
    609363號「豐佑POWER MASTER 及圖」商標均是，其註冊申請
    或註冊公告時間早於據爭商標之使用時間者，此有異議卷所
    附商標圖樣名稱資訊查詢表及商標註冊簿影本可稽（第182
    頁至187 頁）。因此，「POWER MASTER」並不具獨創性，其
    識別性較弱。再依原告於異議時所檢送之證據資料觀之，其
    中美國註冊證固可證明據爭商標於美國獲准註冊之事實；惟
    其船運收據僅有1 份係於1999年9 月8 日進口至國內，數量
    次數有限，且由其單據僅記載貨品名稱為「POWER-MASTER
    500 」，至於商標實際之商標圖樣為何，尚無據此得知。又
    其他船運收據係運送至國外各地，並非進口至國內。因此，
    上開船運單據尚不足以證明據爭商標於系爭商標註冊申請前
    ，據爭商標於國內已持續廣泛行銷而臻於著名之程度。原告
    異議時所提網路下載之產品介紹資料，其日期晚於系爭商標
    申請註冊日。而「SUMMER 1999 」產品總目錄、廣告宣傳單
    及廣告產品介紹資料等影本，其日期雖早於系爭商標申請註
    冊日，然僅有3 份資料，且皆為外國廣告宣傳資料，並不足
    以證明已廣為國內相關事業或消費者所普遍認知。原告於訴
    願階段所提出據爭商標商品於大陸地區宣傳資料，並非於國
    內宣傳行銷資料，且無日期揭示。另原告之公司簡介及亞洲
    各國所設分公司網頁資料，既無標示據爭商標，且日期皆晚
    於系爭商標申請註冊日。又網路下載之產品介紹資料、據爭
    商標商品於2003年至2005年之銷售數據及進口我國發票資料
    ，其日期皆晚於系爭商標申請註冊日。上開異議及訴願階段
    所提出之證據資料，或非據爭商標使用證據，或為外國行銷
    宣傳資料，而進口我國行銷之發票資料中，其日期早於系爭
    商標申請註冊日者僅有1 份，其餘皆在系爭商標申請註冊日
    之後，復無據爭商標商品於我國報章雜誌廣告宣傳之相關資
    料，自不足以證明於系爭商標91年6 月25日申請註冊當時，
    該據爭商標所表彰之商譽已廣為我國相關事業或消費者所普
    遍認知，而達著名商標之程度，均據訴願決定論述詳明，經
    核於法並無不合。
三、原告於起訴書所提出之原告公司簡介、1999年至2000年交易
    往來的船運收據、於中國大陸之相關宣傳資料、網站資料、
    網路上亞洲分公司之資料均屬上述訴願時已提出之證據資料
    ，其不足作為認定於系爭商標91年6 月25日申請註冊當時，
    該據爭商標所表彰之商譽已廣為我國相關事業或消費者所普
    遍認知，而達著名商標之程度，已如前述。雖原告於審理時
    另提出於2000年5 月23日至2001年4 月16日運送「POWER-MA
    STER 000 000-000 VAC」商品至國內之單據5 紙。但查，其
    進口數量各次僅有16件至40件不等，其金額其中4次 為美金
    3 萬餘元，1 次7 萬餘元美金，其在一年內進口之數量及金
    額不高。加以其單據僅記載貨品名稱為「POWER-MASTER 000
    000-000 VAC 」，至於其使用之商標實際之圖樣為何，亦無
    從得知，上開運送單據仍不足以證明據爭商標於系爭商標註
    冊申請前，據爭商標於國內已持續廣泛行銷而臻於著名之程
    度，原告補提之證據仍不足為其有利之判斷。
四、從而被告以依原告所提上述資料難以證明據爭商標於系爭商
    標註冊申請時已成為我國境內廣為相關事業或消費者所普遍
    認知之著名商標，系爭商標之註冊應無違修正前商標法第37
    條第7款及商標法第23條第1項第12款之規定，而為異議不成
    立之處分，於法核無不合。訴願決定予以維持，亦屬妥適。
    原告主張前詞，請求撤銷訴願決定及原處分，並請求被告應
    作成系爭商標應為異議成立之處分，為無理由，應予駁回。
據上論結，本件原告之訴為無理由，爰依行政訴訟法第98條第3
項前段，判決如主文。
中    華    民    國    95    年     7    月   13     日
                          第三庭審判長法  官  姜素娥
                                      法  官  陳秀
                                      法  官  陳國成
上為正本係照原本作成。
如不服本判決，應於送達後20日內向本院提出上訴狀並表明上訴
理由，如於本判決宣示後送達前提起上訴者，應於判決送達後20
日內補提上訴理由書（須按他造人數附繕本）。
中    華    民    國    95    年     7    月   17     日
                                      書記官  王英傑


司法院資訊處製作；財團法人民間司法改革基金會備份。
